【裁判字號】    97,消債更,993
【裁判日期】    980317
【裁判案由】    聲請更生程序
【裁判全文】
臺灣高雄地方法院民事裁定           97年度消債更字第993號
聲  請  人  甲○○○
上列當事人因消費者債務清理事件聲請更生及保全處分，本院裁
定如下：
    主  文
債務人甲○○○自中華民國九十八年三月十八日下午四時起開始
更生程序。
命司法事務官進行本件更生程序。
保全處分之聲請駁回。
    理  由
一、聲請意旨略以：聲請人即債務人前因積欠安泰商業銀行等債
    權人無擔保債務新臺幣（下同）2,634,113 元，於民國95年
    5 月參與中華民國銀行公會債務協商機制，與最大債權銀行
    安泰商業銀行達成分期還款協議，以附表所示之方案償還上
    揭債務，聲請人其時雖任職於台灣住礦電子股份有限公司，
    惟聲請人95年每月平均薪資僅18,799元，依投保金額之薪資
    額度亦僅25,200元，本已不足償還每月應給付之協議金額26
    ,669 元 ，且聲請人於95年5 月間經診斷罹患子宮內膜癌，
    其後須開刀治療、複診、電療，致聲請人無法正常工作，休
    息3 個月餘，況聲請人每月尚須支付自身之生活費用11,847
    元，以及負擔自用住宅貸款10,300元，聲請人勉力支付至97
    年2 月止，已無法續依協議方案還款而毀諾，實有客觀不可
    歸責於己之事由所致，且聲請人於97年12月12日遭公司資遣
    ，現無固定收入，聲請人積欠之債務已達3,355,587 元，實
    有不能清償債務之情事，爰聲請准予裁定更生；另聲請人之
    薪資及所有坐落高雄市○○區○○段一小段420 、420 之1
    地號土地應有部分均為萬分之118 ，門牌號碼高雄市○○區
    ○○街11巷23之4 號之房地，現供聲請人自住之用，亦遭聲
    請人之債權人聲請強制執行，經本院施以查封及扣薪，為維
    持所有債權人公平受償之權益，併聲請保全處分，請求限制
    債權人行使債權等語。
二、按「債務人不能清償債務或有不能清償之虞者，得依本條例
    所定更生程序，清理其債務」；「債務人無擔保或無優先權
    之債務總額未逾1,200 萬元者，於法院裁定開始清算程序或
    宣告破產前，得向法院聲請更生」；「法院開始更生程序之
    裁定，應載明其年、月、日、時，並即時發生效力」；「法
    院裁定開始更生或清算程序後，得命司法事務官進行更生或
    清算程序，必要時得選任律師、會計師或其他適當之自然人
    或法人一人為監督人或管理人。」，消費者債務清理條例第
    3 條、第42條第1 項、第45條第1 項、第16條第1 項分別定
    有明文。
三、聲請人因積欠安泰商業銀行等債權人無擔保債務2,634,113
    元，與最大債權銀行安泰商業銀行達成分期還款協議，以附
    表所示之方案償還上揭債務，嗣於97年4 月間毀諾等情，有
    協議書、財團法人金融聯合徵信中心當事人查詢個人資料（
    信用報告）回覆書可佐，可信為真實，是故，本件首應審究
    者，在於聲請人之毀諾是否具有履行顯有重大困難且不可歸
    責於己之事由？如是者，有無不能清償之情事？經查：
  (一)依卷附之財政部高雄市國稅局95、96年度綜合所得稅各類所
    得資料清單所載，聲請人96年、95年之所得分別為256, 609
    元、225,590 元，核算每月平均薪資為21,384元、18,799元
    （元以下四捨五入）；聲請人雖自陳每月生活支出為11,847
    元，並提出電費收據、電話費帳單、地價稅繳款書、有線電
    視費用統一發票等件為憑，惟消費者債務清理條例之立法目
    的，係為使不幸陷入經濟困境之人得以清理債務、重建生活
    ，並在清理過程中能保有符合人性尊嚴之最低基本生活，而
    非維持債務人過去慣常之寬逸生活，是於評估履行債務人是
    否有不能清償或履行原協商方案是否顯有重大困難時，並非
    由聲請人任意主張其基本生活費用之數額，否則將造成揮霍
    無度以致清償能力降低，反而易使更生程序無從進行，因此
    本院認應以內政部所公告之97年度高雄市低收入戶最低生活
    費用每人每月為10,991元計算始為合理。則以聲請人96年每
    月平均薪資21,384元扣除每月最低生活費用後，聲請人可使
    用之餘額僅10,393元，已不足支應原協議還款之金額26,6
    69元，況聲請人每月尚需繳納自用住宅之貸款10,300元，雖
    該協議金額係由聲請人與銀行兩願所達成之合意，且聲請人
    毀諾其時收入狀況並無增減，惟衡量聲請人薪資額度並非高
    額收入，且協議金額亦高於每月平均薪資金額，聲請人於95
    年5 月經診斷罹患子宮內膜癌，並於96年12月經醫囑須休養
    2 個月等情，亦有長庚紀念醫院診斷證明書附卷可佐，則聲
    請人因病無法正常正作及其收入不足依協議內容還款而毀諾
    ，堪可認聲請人有履行顯有重大困難且不可歸責於己之事由
    。
  (二)其次，聲請人名下雖有土地2 筆及房屋1 筆，有聲請人之財
    產歸屬資料清單在卷可稽，惟此房地係其本人賴以居住之自
    用住宅，如出售清償，勢必需要另外租屋居住，將增加租金
    支出而減少其清償債務之能力，且上開財產歸屬資料清單所
    載，上開房地之現值為120,000 元，變賣後亦不足清償其總
    債務3,237,490 元，參以聲請人本任職於台灣住礦電子股份
    有限公司，已於97年12月12日遭該公司資遣，有台灣住礦電
    子股份有限公司離職證明書可證，則聲請人現無固定收入，
    足認其還款顯有重大困難不能清償乙節應屬真實。
四、綜上所述，聲請人有不能清償債務之情事，其無法清償無擔
    保債務未逾1,200 萬元，且無消費者債務清理條例第46條各
    款所定應駁回更生聲請之事由存在，故聲請人聲請本件更生
    ，即無不合，應予准許，爰裁定如主文第1 項所示，並依上
    開規定命司法事務官進行本件更生程序，爰裁定如主文第2
    項所示。又本件更生聲請業經准許，已無保全處分必要，爰
    裁定如主文第3項所示。
中    華    民    國    98    年    3     月    17    日
              民事庭          法  官  高瑞聰
上為正本係照原本作成。
本裁定已於98年3月18日下午4時公告。
本裁定不得抗告。
中    華    民    國    98    年    3     月    18    日
                              書記官  陳瑩萍
┌────────────────────────────────┐
│附表                                                            │
├──────┬──────┬──┬──────┬────┬───┤
│債務總金額  │還款起始月份│期數│每月還款金額│還款日期│利率  │
├──────┼──────┼──┼──────┼────┼───┤
│2,634,113元 │95年6月     │120 │26,669元    │每月10日│ 4%   │
└──────┴──────┴──┴──────┴────┴───┘


司法院資訊處製作；財團法人民間司法改革基金會備份。
